臺灣高等法院臺中分院刑事判決
110年度上易字第418號

上  訴  人  
即  被  告  劉君原



上列上訴人因竊盜案件，不服臺灣臺中地方法院109 年度易字第
3066號，中華民國110年1月28日第一審判決（起訴案號：臺灣臺
中地方檢察署109年度偵字第29646號），提起上訴，本院判決如
下：
    主  文
上訴駁回。
    事實及理由
一、本案經本院審理結果，認第一審判決認事用法及量刑均無不
    當，應予維持，並引用第一審判決書記載之事實、證據及理
    由（如附件）。
二、上訴人即被告劉君原（下稱被告）之上訴意旨略為：被告於109年6月12日因出獄未久，工作失利，加諸扶養母親等因素，致一時生活拮据，飢寒起盜心、臨時起歹意，而於臺中市○○路000號及000巷鑄下錯行。被告基於同一犯意，於短暫時間，在相距不到30公尺之地點實施竊盜犯行，應係同一犯意之相連接續行為，予以分論併罰，實嫌過苛；本案侵害法益之程度雖不同，但被告亦積極賠償以彌補修復，原審分別量處拘役及有期徒刑，實不符比例、公平原則；又被告於109年7月下旬至110年2月於foodpanda服務，每月工時約300小時，堪可證明其有向善之心，請為整體考量，重為有利被告之判決。 
三、原審判決已於理由欄敘明「被告所犯如附表編號1 、2 所示
    之竊盜罪，並非一時一地所為，且犯意各別，行為互殊，應
    予分論併罰。」等語，且被告先後2次竊盜犯行，係侵害不
    同被害人之法益，無從成立接續犯，原審予以分論併罰，經
    核並無違誤。又原審量刑時已審酌被告與證人吳承恩等3人
    均已達成調解，且皆已賠償調解條件所載金額予其等，及被
    告坦承犯行等犯後態度；且除構成累犯之案件外，被告此前
    亦曾因竊盜犯行而經論罪科刑，難認被告素行良好，不宜一
    再輕縱；兼衡被告自述高中肄業之智識程度、從事外送員的
    工作、收入普通、未婚無子之生活狀況，暨其犯罪之動機、
    目的、手段、竊得之財物價值等一切情狀，分別量處拘役50
    日、有期徒刑4月，並均諭知如易科罰金，以新臺幣1千元折
    算1日之折算標準，可知原審量刑時就被告上訴意旨所述各
    項情狀均已加以審酌，經核其量刑妥適，並無過重或失輕之
    情況。此外，被告在本院並未提出其他有利之證據及辯解，
    其上訴無理由，應予駁回。
三、據上論斷，應依刑事訴訟法第373條、第368條，判決如主文
    。
本案經檢察官陳信郎提起公訴，檢察官徐松奎到庭執行職務。
中　　華　　民　　國　　110 　年　　5 　　月　　25　　日
              刑事第十一庭　審判長法　官　張意聰
                                  法　官　周瑞芬
                                  法　官　陳慧珊
以上正本證明與原本無異。
不得上訴。
                                  書記官  李淑芬 

中　　華　　民　　國　　110 　年　　5 　　月　　25　　日





附件：
臺灣臺中地方法院刑事判決           109年度易字第3066號
公　訴　人　臺灣臺中地方檢察署檢察官
被　　　告　劉君原　男　（民國00年0 月00日生）
                    身分證統一編號：Z000000000號
                    住○○市○○區○○路000 巷00號
上列被告因竊盜案件，經檢察官提起公訴（109年度偵字第29646
 號），被告於準備程序中就被訴事實為有罪之陳述，經本院告
知簡式審判程序之意旨，並聽取檢察官、被告之意見後，本院合
議庭裁定由受命法官獨任進行簡式審判程序，判決如下：
    主    文
劉君原犯如附表編號1 、2 所示之罪，均累犯，各處如附表編號
1 、2 「主文」欄所示之刑。
    犯罪事實
一、劉君原意圖為自己不法之所有，分別為下列行為：
  ㈠於民國109 年6 月12日下午1 時45分許，騎乘登記於其母名
    下、平日由其使用之車牌號碼000-000 號普通重型機車（下
    稱Ａ車），行經臺中市南屯區大川街與惠文路000 巷之路口
    時，見吳承恩停放該處之車牌號碼000-0000號普通重型機車
    （下稱Ｂ車）座墊似未上鎖，竟基於竊盜之犯意，徒手掀起
    Ｂ車座墊，而竊取吳承恩所有放在座墊下置物箱內之皮夾內
    現金新臺幣（下同）4000元得手後，旋即騎乘Ａ車離去。
  ㈡於109 年6 月12日下午2 時13分許，騎乘Ａ車行經臺中市○
    ○區○○路000 號時，見許芳瑜所有車牌號碼000-0000號普
    通重型機車（下稱Ｃ車）停放該處，竟又基於竊盜之犯意，
    持自備之機車鑰匙打開Ｃ車之座墊，而竊取座墊下置物箱內
    之物，包含許芳瑜所有之側背包1 個（據許芳瑜所述，側背
    包價值2000元，其內有價值1 萬元之黑色PRADA 短夾1 個、
    現金1000元、健保卡、學生證、駕照各1 張、金融卡2 張）
    ，及王芷茜所有之後背包1 個（據王芷茜所述，後背包價值
    600 元，其內有價值2500元之深藍色PORTER短夾1 個、現金
    500 元、健保卡、駕照各1 張、金融卡2 張、鑰匙2 串、US
    B1個）得手後，旋即騎乘Ａ車離去。嗣因吳承恩、許芳瑜、
    王芷茜發覺物品遭竊，王芷茜事後在文心森林公園尋獲已無
    其他物品之上開後背包1 個，並均報警處理，經警調閱監視
    器影像循線追查後，始悉上情。
二、案經王芷茜、許芳瑜訴由臺中市政府警察局第四分局報告臺
    灣臺中地方檢察署檢察官偵查起訴。
    理    由
壹、程序事項被告劉君原於準備程序中，先就上開犯罪事實為有
    罪之陳述，且所犯係死刑、無期徒刑或最輕本刑為3 年以上
    有期徒刑以外之罪，亦非高等法院管轄之第一審案件，經本
    院告知簡式審判程序之旨，並聽取檢察官、被告之意見後，
    依刑事訴訟法第273 條之1 第1 項規定，經合議庭裁定由受
    命法官獨任進行簡式審判程序。是本案之證據調查，依同法
    第273 條之2 規定，不受同法第159 條第1 項、第161 條之
    2 、第161 條之3 、第163 條之1 及第164 條至第170 條規
    定之限制，就以下所引傳聞證據之適格性，爰不再予逐一審
    究論述，合先敘明。
貳、實體認定之依據
一、上開犯罪事實，業經被告於警詢、檢察事務官詢問、本院準
    備程序、審理中均坦承不諱（偵卷第43至46、187 至189 頁
    ，本院卷第67、75、76頁），核與證人即被害人吳承恩、證
    人即告訴人許芳瑜、王芷茜（合稱證人吳承恩等3 人）於警
    詢所為證述大致相符（偵卷第47、48、49至53、55至59頁）
    ，並有監視器畫面翻拍照片、Ｃ車停放處所照片、告訴人王
    芷茜所有上述後背包照片、Ａ車之車輛詳細資料報表等件在
    卷可稽（偵卷第61至153 、153 至155 、169 頁），足認被
    告之自白與事實相符，洵堪採為論罪科刑之依據。
二、至證人許芳瑜於警詢時雖證稱：機車坐墊之鑰匙孔有遭破壞
    等語（偵卷第57頁），然此為被告所否認，其於警詢時陳稱
    ：因為Ｃ車有上鎖，我就用自有的機車鑰匙試圖開鎖，結果
    剛好就能打開，我沒有破壞Ｃ車等語（偵卷第45頁），而卷
    內並無Ｃ車之置物箱鑰匙孔遭破壞之事證可資佐憑，故被告
    是否有證人許芳瑜所指訴之破壞鑰匙孔乙事，實值存疑。準
    此，本於罪疑唯輕原則，僅能認定被告為犯罪事實欄一㈡所
    示竊盜犯行時，並無破壞Ｃ車置物箱鑰匙孔之情，附此敘明
    。
三、綜上，本案事證明確，被告上開犯行，均堪認定，應依法論
    科。
參、論罪科刑
一、按竊盜罪所保護之法益，在於財產監督權人對於特定財物之
    支配管領權能，倘其原本穩固之持有狀態遭到行為人破壞，
    而無法繼續持有、使用或為事實上及法律上之處分行為，且
    行為人並因此建立自己對於該物之持有關係，並以居於類似
    所有權人之地位或外觀而予支配管領，又具備不法所有之意
    圖，即已合致於刑法竊盜罪之構成要件（臺灣高等法院臺中
    分院106 年度上易字第489 號判決意旨參照）。另行為人因
    原持有人對於財物之支配力一時弛緩，乘機取得移歸自己持
    有，仍應論以竊盜罪（最高法院91年度台上字第6543號判決
    意旨參照）。查被告利用證人吳承恩等3 人不注意之際，竊
    取上開物品得手，當時證人吳承恩等3 人雖均未在場看管、
    監督上開財物，惟此僅係財產監督權人管領力之一時鬆弛，
    而遭被告破壞其等穩固之持有狀態，被告並建立自己對於上
    開物品之非法持有關係，自無礙於刑法竊盜罪之成立。
二、核被告就犯罪事實欄一㈠、㈡所為，均係犯刑法第320 條第1 
    項之竊盜罪。又被告就犯罪事實欄一㈡所為，係以一行為同
    時竊取告訴人許芳瑜、王芷茜之財物，而侵害不同之財產法
    益，觸犯2 個竊盜罪，為同種想像競合犯，僅從一重論以1 
    個竊盜罪。
三、另被告所犯如附表編號1 、2 所示之竊盜罪，並非一時一地
    所為，且犯意各別，行為互殊，應予分論併罰。
四、復按刑法第47條第1 項關於累犯加重之規定，係不分情節，
    基於累犯者有其特別惡性及對刑罰反應力薄弱等立法理由，
    一律加重最低本刑，於不符合刑法第59條所定要件之情形下
    ，致生行為人所受之刑罰超過其所應負擔罪責之個案，其人
    身自由因此遭受過苛之侵害部分，對人民受憲法第8 條保障
    之人身自由所為限制，不符憲法罪刑相當原則，牴觸憲法第
    23條比例原則。於此範圍內，有關機關應自本解釋公佈之日
    起2 年內，依本解釋意旨修正之。於修正前，為避免發生上
    述罪刑不相當之情形，法院就該個案應依本解釋意旨，裁量
    是否加重最低本刑（司法院釋字第775 號解釋意旨參照）。
    被告㈠前因竊盜、詐欺案件，經本院以105 年度審易字第781
     號判決判處應執行有期徒刑9 月，被告不服提起上訴，經
    臺灣高等法院臺中分院以105 年度上易字第732 號判決駁回
    上訴而確定；㈡又因竊盜案件，經本院以103 年度豐簡字第4
    52 號判決判處有期徒刑4 月確定；㈢另因竊盜案件，經臺灣
    高雄地方法院以105 年度簡字第155 號判決判處有期徒刑3 
    月確定，上開㈡、㈢所示案件，經臺灣高雄地方法院以105 年
    度聲字第3755號裁定定應執行有期徒刑6 月確定，並與上開
    ㈠所示案件接續執行，於106 年6 月25日執行完畢出監等情
    ，有臺灣高等法院被告前案紀錄表在卷可按（本院卷第17至
    46頁），被告於受有期徒刑之執行完畢後，5 年以內故意再
    犯本案有期徒刑以上之罪，均為累犯，審酌被告所犯構成累
    犯之上開案件亦有竊盜案件，與本案所犯之罪名相同，且被
    告於上開案件執行完畢後，竟仍再犯本案，可見其確未因此
    知所警惕，對於刑罰之反應力顯然薄弱，參照上開解釋意旨
    、考量累犯規定所欲維護法益之重要性及事後矯正行為人之
    必要性，爰裁量就被告所犯如附表編號1 、2 所示之竊盜罪
    ，均依刑法第47條第1 項規定加重其刑。
五、爰以行為人之責任為基礎，審酌被告正值壯年，不思循正當
    途徑賺取所需，反企圖不勞而獲，而為本案犯行，所為實不
    可取，且僅為滿足己身所欲，即任意竊取證人吳承恩等3 人
    之財物，顯然欠缺尊重他人財產權之觀念；並考量被告與證
    人吳承恩等3 人均已達成調解，且皆已賠償調解條件所載金
    額予其等，有調解結果報告書、調解程序筆錄、訊問筆錄、
    本院公務電話紀錄、中國信託銀行交易明細等存卷可考（本
    院卷第81至93、97、99至103 頁），及被告坦承犯行等犯後
    態度；且除上開構成累犯之案件外，被告此前亦曾因竊盜犯
    行而經論罪科刑，有上開臺灣高等法院被告前案紀錄表附卷
    足按，難認被告素行良好，不宜一再輕縱；兼衡被告於本院
    審理時自述高中肄業之智識程度、從事外送員的工作、收入
    普通、未婚無子之生活狀況（本院卷第76頁），暨其犯罪之
    動機、目的、手段、竊得之財物價值等一切情狀，分別量處
    如附表編號1 、2 「主文」欄所示之刑，並均諭知易科罰金
    之折算標準。
肆、沒收部分被告就犯罪事實一㈠部分因竊盜所得之4000元，及
    就犯罪事實一㈡部分因竊盜所獲如前述之財物，均屬被告之
    不法利得，被告在本院審理期間與證人吳承恩等3 人達成調
    解，及已給付全部款項予證人吳承恩等3 人等情，業論述如
    前，此參前開調解程序筆錄、本院公務電話紀錄、中國信託
    銀行交易明細即明；佐以，被告竊得之告訴人王芷茜所有後
    背包1 個，亦經告訴人王芷茜自行尋獲，此據告訴人王芷茜
    於警詢時陳明在卷（偵卷第51頁），並有贓物認領保管單存
    卷可憑（偵卷第159 頁），足認被告已分別合法發還此部分
    不法所得予證人吳承恩等3 人，而不再繼續保有或管領，爰
    依刑法第38條之1 第5 項規定，均不予宣告沒收。另超出和
    解額度的剩餘犯罪所得，若予義務沒收、追徵將造成過苛者
    ，即有可能援引過苛條款於個案豁免其沒收。就刑事政策而
    言，就犯罪所得與和解數額間之差額，運用過苛條款予以減
    免，也可達成鼓勵行為人與被害人達成和解及快速清償之目
    的（詳參林鈺雄所著「沒收新論」第289 、290 頁，109 年
    9 月出版），本院考量告訴人許芳瑜、王芷茜既均願意以低
    於其等所受損害之數額，而分別與被告達成調解，堪認告訴
    人許芳瑜、王芷茜就此間差額，同意免除被告之賠償責任、
    不再追究，故本院認為若宣告沒收恐有過苛之虞，爰依刑法
    第38條之2 第2 項規定，均不予宣告沒收。
據上論斷，應依刑事訴訟法第273 條之1 第1 項、第299 條第1
項前段，刑法第320 條第1 項、第55條前段、第47條第1 項、第
41條第1 項前段、第38條之1 第5 項、第38條之2 第2 項，刑法
施行法第1 條之1 第1 項，判決如主文。
本案經檢察官陳信郎提起公訴，檢察官王淑月到庭執行職務。
中　　華　　民　　國　 110　　年　　1 　　月　　28　　日
                  刑事第一庭　法　官  劉依伶
以上正本證明與原本無異。
如不服本判決應於收受送達後20日內向本院提出上訴書狀，並應
敘述具體理由；其未敘述上訴之理由者，應於上訴期間屆滿後20
日內向本院補提理由書（均須按他造當事人之人數附繕本）「切
勿逕送上級法院」。
告訴人或被害人如不服判決，應備理由具狀向檢察官請求上訴，
上訴期間之計算，以檢察官收受判決正本之日起算。
                              書記官  王素珍
中　　華　　民　　國　 110　　年　　1 　　月　　28　　日
附錄本案論罪科刑法條：
中華民國刑法第320條
意圖為自己或第三人不法之所有，而竊取他人之動產者，為竊盜
罪，處 5 年以下有期徒刑、拘役或 50 萬元以下罰金。
意圖為自己或第三人不法之利益，而竊佔他人之不動產者，依前
項之規定處斷。
前二項之未遂犯罰之。

附表：
編號 犯罪事實 　　　　　　　主文 1 犯罪事實欄一㈠ 劉君原犯竊盜罪，累犯，處拘役伍拾日，如易科罰金，以新臺幣壹仟元折算壹日。 2 犯罪事實欄一㈡ 劉君原犯竊盜罪，累犯，處有期徒刑肆月，如易科罰金，以新臺幣壹仟元折算壹日。